臺灣臺北地方法院刑事判決　　　　　　　　　　　　　　　九十年度易字第八三號
　　公　訴　人　臺灣臺北地方法院檢察署檢察官
　　被　　　告　丁○○
　　　　　　　　戊○○
右列被告因業務過失傷害案件，經檢察官提起公訴（八十九年度偵字第二三一三四號
），本院判決如左：
    主  文
丁○○、戊○○均無罪。
    理  由
一公訴要旨：
  檢察官指被告戊○○、丁○○於民國八十九年間，分別擔任冠鼎實業股份有限公司
  及高能開發股份有限公司之負責人，前者從事機械停車設備之製造、買賣業務，後
  者則在臺北市○○○路一○七巷廿八號經營立體停車場。同年七月卅一日下午九時
  左右，告訴人乙○○在前述立體停車場，駕駛其所停放車輛離去之際，忽因現場所
  設、由冠鼎實業股份有限公司供應之機械停車設備快速上升，將其夾困於停塔天花
  板上之鐵板門中，造成下背部、左肩、頸部多處挫傷，下背扭傷，右肘擦傷。因而
  認為前述機械停設備不具正常運作功能，被告戊○○涉嫌疏於注意使冠鼎實業股份
  有限公司製造之機械設備具有通常可合理期待之安全性，被告丁○○涉嫌疏於注意
  使高能開發股份有限公司所設置機械設備之性能正常運作，各依刑法第二百八十四
  條第二項前段罪名訴請處斷。
二本院之判斷：
  (一)刑法上之過失犯，必須行為人對於犯罪結果之發生，按其情節應注意、能注意而
    不注意，始能成立。若事出突然，依據當時具體情形，尚非客觀上所能注意，縱
    有結果發生，仍不得令負過失責任（參考最高法院八十七年度台非字第三三七號
    判決）。
  (二)檢察官指被告二人對於本案事故負有業務上之過失責任，無非係以：1.本案停車
    場機械停車設備，係因性能不正運作，導致發生夾困人車事故，有現場照片可憑
    ；2.被告丁○○經營高能開發股份有限公司，對於該公司所屬機械停車設備之正
    常運作，負有客觀注意義務，有該公司設立登記資料影本可證；3.被告戊○○為
    冠鼎實業股份有限公司之負責人，依消費者保護法第七條第一項規定，對於該公
    司所製造之機械停車設備，負有確保商品無安全上危險之義務，亦有公司登記資
    料足憑，為其主要論據。惟查：
    1.本案停車場機械設備於事故發生當時，究竟緣何突然升起夾困人車，檢察官於
      偵查中並未作何查證。起訴書所引現場車損照片二紙，僅能顯示事故發生後之
      損害情形，對於前述事發原因則屬無從證明。是本案事故究係果如公訴人所指
      不具機械設備應有正常功能所致，抑係由於當時另有其他人為操作疏失，已非
      無疑。
    2.本院為期慎重，針對前項疑點，依職權為必要之調查，據證人即事故發生當時
      本案機械停車設備之維修人員丙○○證稱：其在事發後約一小時到達現場，發
      現除牽引機因本案意外受損外，並無其他零件故障（本院九十年八月十四日訊
      問筆錄第廿一頁），其將機械變形部分整回重新測試，一切正常，研判事故發
      生原因，當係由於車主在機器尚未停止時進入取車，而現場管理人員未加注意
      ，逕行操作回庫按鈕，致使平臺往上夾住（同上期日訊問筆錄第十八頁、第十
      九頁）。顯見本案停車機械設備之所以突然上升，乃係肇因於現場管理人員個
      人操作上之疏失，並非由於機械功能失常所致。
    3.被告二人在事故發生當時，分別登記為冠鼎實業股份有限公司及高能開發股份
      有限公司之負責人，固有卷附公司登記資料可憑。但現代企業之經營，在通常
      社會經驗上，係以採行分工設職、逐級管理為原則，企業負責人如未實際參與
      特定個案之規劃或執行，又非因其業務上之特定作為或不作為肇致危害，其經
      營管理行為，與營業過程偶發事故所造成之死傷結果，即無相當因果關係（參
      考最高法院八十年度台上字第四七二四號判決）。除依其情形負擔民法第一百
      八十八條所定僱用人連帶賠償責任外，尚難因此課以業務上過失之相關刑責。
      至於消費者保護法第七條第一項所定商品供應人責任，乃係為保護消費者權益
      、促進國民消費生活安全、提昇國民消費生活品質而設，商品供應人違反此項
      保護他人法令者，在民事上固然應受過失責任之推定，但此項過失推定之規範
      ，在採用嚴格證明法則之刑事訴訟，尚屬無可適用。公訴人執此而為提起刑事
      訴追之立論基礎，亦有未合。
    4.被告二人均堅詞否認對於本案傷害事故有何過失。戊○○辯稱：其在八十九年
      四月之後，由於與配偶己○○發生爭執，早已離開冠鼎實業股份有限公司，不
      再參與經營，公司相關業務，皆由己○○負責執行，與證人己○○所述情形相
      符。丁○○辯稱：本案停車場自八十八年起，即由庚○○承租實際經營，現場
      平日係由甲○○負責管理，亦據提出高能開發股份有限公司與承租人庚○○間
      往來信函為證。參以告訴人從未指證被告二人於事故發生當日在場，益見被告
      所辯當時並未參與本案停車場管理事務非無可採。其對現場管理人員一時操作
      疏失所造成之本案突發事故，客觀上尚屬不能注意。根據上述說明，皆無從繩
      以過失傷害之刑責。
  (三)綜上論斷，本案公訴人所提出之證據方法，尚不足以形成被告有罪之確信，職權
    調查之結果，復明顯於被告有利，應認不能證明被告二人犯罪。依法諭知被告無
    罪，以昭審慎。
  (四)被告丁○○經合法傳喚，於審理期日無正當理由不到庭。既經認應諭知無罪，不
    待其陳述，逕為判決。
三適用之法律：
刑事訴訟法第三百零一條第一項、第三百零六條。
中    華    民    國      九十一      年      三      月      八      日
                                       法  官  林  勤  綱
右正本證明與原本無異。
如不服本判決，應於判決送達後十日內，向本院提出上訴狀。
                                       書記官  許  博  為
中    華    民    國      九十一      年      三      月      八      日
